【裁判字號】    99,訴,450
【裁判日期】    990630
【裁判案由】    違反毒品危害防制條例
【裁判全文】
臺灣嘉義地方法院刑事判決               99年度訴字第450號
公  訴  人  臺灣嘉義地方法院檢察署檢察官
被      告  甲○○
上列被告因毒品危害防制條例案件，經檢察官提起公訴（99年度
毒偵字第84號），本院合議庭裁定由受命法官獨任行簡式審判程
序，判決如下：
    主  文
甲○○施用第一級毒品，累犯，處有期徒刑玖月。扣案注射針筒
內之海洛因沒收銷燬之；扣案之注射針筒貳支，均沒收。
    犯 罪 事 實
一、甲○○前因施用毒品案件，經本院以89年度少調字第506號
    裁定送觀察勒戒後，認有繼續施用毒品之傾向，再令入戒治
    處所施以強制戒治1年，於民國90年11月13日期滿執行完畢
    。又於93年間因施用毒品案件，經國防部中部地方軍事法院
    以93年度台裁字第106號裁定送觀察勒戒，因無繼續施用毒
    品傾向，於93年9月8日釋放。其前因竊盜等案件，經本院以
    95年度易字第275號、95年度訴字第346號、95年度嘉簡字第
    1109號分別判處有期徒刑8月、8月、5月、5月確定，嗣經本
    院以96年度聲減字第534號裁定減刑並就前3罪定應執行有期
    徒刑9月又15日；復因竊盜等案件，經本院以96年度易字第1
    號、96年度訴字第52、190、228號分別判處有期徒刑8月、7
    月、3月、7月、3月、8月確定，嗣經本院以96年度聲減字第
    1732號裁定減刑及定應執行有期徒刑1年4月確定，與上開案
    件接續執行，於98年5月6日執行完畢。猶不知悔改，於觀察
    勒戒、強制戒治執行完畢釋放後，再基於施用第1級毒品海
    洛因及第2級毒品甲基安非他命之犯意，於98年11月28日19
    時許，在嘉義縣溪口鄉○○村○○街5巷3號住處，以將海洛
    因、甲基安非他命加水溶解後，再用針筒注射身體之方式，
    同時施用海洛因、甲基安非他命1次。嗣於98年12月1日1時
    30分許，在嘉義縣大林鎮○○路822之10號旁，因駕駛無車
    牌之自用小貨車，為警攔查棄車逃逸，經警逮捕後，在未有
    偵查犯罪職權之公務員發覺前，當場供承施用海洛因，對於
    未發覺之上揭犯罪自首而接受裁判，並於同日3時許，帶同
    員警在上揭地點附近，扣得逃逸時所丟棄，其所有供施用毒
    品所用之注射針筒2支（其中1支裝有海洛因加水），嗣於同
    日4時50分許，經警徵得其同意採尿送驗，確呈嗎啡及甲基
    安非他命陽性反應。
二、案經嘉義縣警察局民雄分局報請臺灣嘉義地方法院檢察署檢
    察官偵查起訴，經本院合議庭裁定由受命法官獨任行簡式審
    判程序。
    理  由
一、訊據被告甲○○對於在上揭時地同時施用海洛因及甲基安非
    他命1次之犯行，於本院準備程序及審理時均坦承不諱（見
    本院卷第38、46-48頁），並有照片4張附卷可稽（見警卷第
    12-13頁），且被告於98年12月1日4時50分許，經警採尿送
    驗結果，呈嗎啡、甲基安非他命陽性反應，有代號與真實姓
    名對照表、臺灣檢驗科技股份有限公司濫用藥物尿液檢驗報
    告各1份在卷可參（見警卷第14-15頁），另有注射針筒2支
    扣案可資佐證，足認被告之自白與事實相符。
二、按毒品危害防制條例於92年7月9日修正公布，自93年1月9日
    施行，其中第20條、第23條將施用毒品之刑事處遇程序，區
    分為「初犯」及「5年內再犯」、「5年後再犯」。依其立法
    理由之說明：「初犯」，經觀察、勒戒或強制戒治後，應為
    不起訴處分或不付審理之裁定；經觀察、勒戒或強制戒治執
    行完畢釋放後，「5年內再犯」者，因其再犯率甚高，原實
    施之觀察、勒戒及強制戒治既已無法收其實效，爰依法追訴
    或裁定交付審理。至於經觀察、勒戒或強制戒治執行完畢釋
    放後，「5年後再犯」者，前所實施之觀察、勒戒或強制戒
    治已足以遮斷其施用毒品之毒癮，為期自新及協助其斷除毒
    癮，仍適用「初犯」規定，先經觀察、勒戒或強制戒治之程
    序。從而依修正後之規定，僅限於「初犯」及「5年後再犯
    」二種情形，始應先經觀察、勒戒或強制戒治程序。倘被告
    於5年內已再犯，經依法追訴處罰，縱其第3次（或第3次以
    上）再度施用毒品之時間，在初犯經觀察、勒戒或強制戒治
    執行完畢釋放5年以後，已不合於「5年後再犯」之規定，且
    因已於「5年內再犯」，顯見其再犯率甚高，原實施觀察、
    勒戒或強制戒治，已無法收其實效，即應依該條例第10條處
    罰，最高法院95年度第7次刑事庭會議決定可資參照。被告
    因施用毒品案件，經本院以89年度少調字第506號裁定送觀
    察勒戒後，認有繼續施用毒品之傾向，再令入戒治處所施以
    強制戒治1年，於90年11月13日期滿執行完畢。又於93年間
    因施用毒品案件，經國防部中部地方軍事法院以93年度台裁
    字第106號裁定送觀察勒戒，因無繼續施用毒品傾向，於93
    年9月8日釋放，有臺灣高等法院被告前案紀錄表1份附卷可
    憑，是被告於強制戒治執行完畢釋放後，於5年內已再犯，
    並經依法追訴處罰，雖其本件再度施用毒品之時間，在經強
    制戒治執行完畢釋放5年以後，已不合於「5年後再犯」之規
    定，依上開決定，應依法追訴處罰甚明。本件事證明確，被
    告之犯行均堪予認定。
三、論罪科刑部分：
  (一)核被告所為，係犯毒品危害防制條例第10條第1項之施用第1
    級毒品罪，及同條例第10條第2項之施用第2級毒品罪。被告
    持有第1級毒品海洛因及第2級毒品甲基安非他命進而施用之
    ，其持有之低度行為應為施用之高度行為所吸收，均不另論
    罪。被告以一施用毒品行為，同時施用海洛因、甲基安非他
    命，係一行為觸犯數罪名，為想像競合犯，應依刑法第55條
    規定從一重之施用第1級毒品罪論處。被告前因竊盜等案件
    ，經本院以95年度易字第275號、95年度訴字第346號、95年
    度嘉簡字第1109號分別判處有期徒刑8月、8月、5月、5月確
    定，嗣經本院以96年度聲減字第534號裁定減刑並就前3罪定
    應執行有期徒刑9月又15日；復因竊盜等案件，經本院以96
    年度易字第1號、96年度訴字第52、190、228號分別判處有
    期徒刑8月、7月、3月、7月、3月、8月確定，嗣經本院以96
    年度聲減字第1732號裁定減刑及定應執行有期徒刑1年4月確
    定，與上開案件接續執行，於98年5月6日執行完畢，有臺灣
    高等法院被告前案紀錄表1份附卷可稽，其受徒刑之執行完
    畢後，5年以內故意再犯本件有期徒刑以上之罪，為累犯，
    應依刑法第47條第1項規定加重其刑。
  (二)按刑法第62條所規定之自首，以對於未發覺之罪，向有偵查
    權之機關或公務員自承犯罪，進而接受裁判為要件；而具有
    連續犯或牽連犯等裁判上1罪關係之犯罪，苟全部犯罪未被
    發覺前，行為人僅就其中一部分犯罪自首，仍生全部自首之
    效力（最高法院83年度台上字第3935號判決意旨參照）。被
    告經警逮捕後，在未有偵查犯罪職權之公務員發覺前，當場
    供承施用海洛因乙節，業據被告於本院審理時供述在卷（見
    本院卷第47-48頁），並有警詢筆錄、本院電話紀錄表各1份
    附卷可憑（見警卷第4頁、本院卷第34頁），是被告對於未
    發覺之施用第1級毒品犯罪自首而接受裁判，係就想像競合
    犯具有裁判上1罪關係之一部分犯罪自首，仍生全部自首之
    效力，爰依刑法第62條前段規定先加後減輕其刑。
  (三)爰審酌被告前因施用毒品犯行，經觀察勒戒、強制戒治執行
    完畢，猶不思藉機徹底戒除施用毒品之惡習，仍再次施用毒
    品，惟其施用毒品係自戕行為，及本件施用毒品之手段，其
    坦承犯行之犯後態度良好等一切情狀，量處如主文所示之刑
    。扣案之注射針筒1支（有加針筒蓋），裝有海洛因加水，
    業據被告於本院審理時供述在卷（見本院卷第46頁），是扣
    案注射針筒內之海洛因，屬毒品危害防制條例所稱之第1級
    毒品，應依毒品危害防制條例第18條第1項前段之規定，宣
    告沒收銷燬之；扣案之注射針筒2支，被告所有供犯罪預備
    之物，業據被告於本院審理時供承在卷（見本院卷第46頁）
    ，爰依刑法第38條第1項第2款宣告沒收。
據上論斷，應依刑事訴訟法第273條之1第1項、第299條第1項前
段，毒品危害防制條例第10條第1項、第2項、第18條第1項前段
，刑法第11條前段、第55條、第47條第1項、第62條前段、第38
條第1項第2款，判決如主文。
本案經檢察官曹合一到庭執行職務。
中    華    民    國    99    年    6     月    30    日
                    刑事第二庭   法  官  卓春慧
以上正本證明與原本無異。
如不服本判決應於收受判決後10日內向本院提出上訴書狀，並應
敘述具體理由；其未敘述上訴理由者，應於上訴期間屆滿後20日
內向本院補提理由書（均須按他造當事人之人數附繕本）「切勿
逕送上級法院」。
中    華    民    國    99    年    6     月    30    日
                                 書記官  李玫娜
附錄本案論罪科刑法條全文：
毒品危害防制條例第10條：
施用第一級毒品者，處6月以上5年以下有期徒刑。
施用第二級毒品者，處3年以下有期徒刑。

司法院資訊處製作；財團法人民間司法改革基金會備份。
